【裁判字號】    90,自,167
【裁判日期】    900330
【裁判案由】    誣告
【裁判全文】
臺灣臺中地方法院刑事判決                            九十年度自字第一六七號
    自  訴  人  乙○○
    代  理  人  甲○○
    被      告  丙○○
右列被告因誣告案件，經自訴人提起自訴，本院判決如左：
    主  文
丙○○無罪。
    理  由
一、自訴意旨詳如附件自訴狀所載。
二、按犯罪事實應依證據認定之，無證據不得推定其犯罪事實，刑事訴訟法第一百五
    十四條定有明文。又按所謂認定犯罪事實之證據，係指足以認定被告確有犯罪行
    為之積極證據而言，該項證據自須適合於被告犯罪事實之認定，始得採為斷罪之
    資料；又事實之認定，應憑證據，如未能發現相當確實證據，或證據不足以證明
    ，自不能以推測或擬制之方法，以為裁判之基礎，最高法院二十九年上字第三一
    ０五號、四十年臺上字第八六號判例著有明文。又按告訴人之告訴，係以被告受
    刑事訴追為目的，是其陳述是否與事實相符，自應調查其他證據以資審認；又事
    實審法院對於證據之取捨，依法雖有自由判斷之權，然積極證據不足證明犯罪事
    實時，被告之抗辯或反證縱屬虛偽，仍不能以此資為積極證據應予採信之理由，
    最高法院亦著有五十二年臺上字第一三００號及三十年上字第四八二號判例可資
    參照。
三、訊據被告堅決否認有上開之行為，其辯稱：自訴人確實對伊有詐欺之行為，且經
    法院判決確定，伊並沒有誣告等語。
四、經查：
（一）本案被告丙○○認本案自訴人乙○○及案外人涉嫌詐欺犯行，於八十七年間向
      本院提起自訴，其認為：本案自訴人乙○○及案外人洪溶金欲向地主賴正峰購
      買坐落苗栗縣造橋鄉○○○段四三之十五、四三之十六地號土地，該土地價格
      為新臺幣（下同）五千九百一十萬元，其二人明知自己並無資力購買上開土地
      ，竟共同意圖為自己不法所有，於八十四年十二月間分別向本案被告丙○○及
      案外人孫振亞、詹吉忠詐稱：伊欲購買上開土地，短期間轉手即可賺取差價，
      惟因資金不足，遂擬向被告丙○○等人借款，俟土地出售時，即清償借款，致
      被告丙○○等人信為真實，而允以借款。被告丙○○先於八十四年十二月十一
      日借款九十四萬元予自訴人乙○○，並則交付案外人洪溶金為發票人之臺中市
      第十一信用合作社振興分社之支票一紙取信自訴人。自訴人乙○○復於八十五
      年一月二十三日向被告丙○○借款八百八十萬元，被告丙○○提款後於同日偕
      同自訴人乙○○、案外人洪溶金至臺北市福華飯店，將借款交給自訴人乙○○
      轉交上開土地之地主賴正峰收訖，自訴人乙○○同時背書交付洪溶金為發票人
      ，金額各為五百萬元之支票二紙予被告收執。自訴人乙○○再於八十五年二月
      九日持洪溶金為發票人之支票三紙背書後，向被告丙○○借款二百五十萬元。
      於八十四年十一月八日向案外人孫振亞詐借八十萬元，並提供自有房屋擔保質
      借一百八十萬元。詎料自訴人乙○○、案外人洪溶金於支票發票日到期後，上
      開土地尚未轉售，自訴人要求延期清償，被告丙○○遂未行使票據上之權利。
      嗣自訴人乙○○於八十六年五月十五日將上開土地以七千六百五十萬元轉售案
      外人陳銘源、陳學志後，扣除應支付原地主賴正峰之土地尾款三千一百三十五
      萬元外，賺取差價一千七百四十萬元。自訴人乙○○得款後，隨即與案外人洪
      溶金朋分上開土地款，並私下簽立協議書，將上開借款撥由毫無資力之案外人
      洪溶金負擔，被告丙○○向其請求清償借款時，兩人則互相推諉，均不承認上
      開債務。本院嗣於八十七年七月三十一日以八十七年度自字第一二０號刑事判
      決自訴人乙○○及案外人洪溶金共同連續意圖為自己不法所有，以詐術使人將
      本人之物交付，各處有期徒刑壹年陸月，有上開判決書附卷可按，並經本院核
      閱上開卷宗查核屬實。
（二）本案自訴人乙○○、案外人洪溶金就上開本院刑事判決提起上訴，經臺灣高等
      法院臺中分院以八十七年度上易字第二七五七號判決：「原判決撤銷。乙○○
      、洪溶金共同連續意圖為自己不法之所有，以詐術使人將本人之物交付，乙○
      ○處有期徒刑壹年貳月，洪溶金處有期徒刑壹年肆月。」，該判決就其二人之
      犯罪事實認定為：「乙○○與洪溶金均意圖為自己不法之所有，並基於概括之
      犯意，向丙○○佯稱欲購買苗栗縣造橋鄉○○○段四三之十五、四三之十六地
      號土地，短期間轉手即可賺取差價，俟土地出售時，即清償借款等語，致丙○
      ○不疑有他。洪溶金即單獨於民國（下同）八十四年十二月十一日，交付其所
      簽發如附表編號一所示支票予丙○○，向丙○○詐借新臺幣（下同）九十四萬
      元。洪溶金復於八十五年一月廿三日，與乙○○基於共同犯罪之意思聯絡，一
      起向丙○○詐借八百八十萬元，乃交付洪溶金所簽發經乙○○背書之如附表編
      號二、三所示支票予丙○○資為搪塞。洪溶金、乙○○二人又於八十五年二月
      九日，基於共同犯罪之意思聯絡，一起向丙○○詐借一百五十三萬二千元，並
      交付洪溶金所簽發經乙○○背書之如附表編號四、五所示支票予丙○○作為掩
      飾。嗣前揭支票到期後，經提示均未獲付款。其後，前揭土地於八十六年五月
      十五日經轉售予陳銘源、陳學志，並於八十六年六月二日辦理過戶登記完畢後
      ，乙○○、洪溶金亦拒絕清償欠款，丙○○始知受騙。」等情，有該份判決附
      於本院卷可稽，該判決並認：「丙○○於八十四年十二月十一日被詐借九十四
      萬元部分：係由被告洪溶金一人單獨為之，被告乙○○未參與此部分犯行。」
      ，因此撤銷本院第一審判決，惟本案自訴人乙○○確有詐欺本案被告丙○○之
      事實，當可認定，此亦經本院調閱該審卷宗查核屬實。
（三）上開案件於八十八年一月二十七日確定，自訴人乙○○並入監執行完畢等情，
      據自訴人載明於自訴狀內，是本案既經法院判決確定，並經執行完畢，足證本
      案被告丙○○所訴情節與事實相符，並無誣告之行為。自訴人縱認發現確實之
      新證據，亦應依刑事訴訟法第四百二十條至第四百四十條之規定提起再審，或
      認該案件之審判係違背法令，應依刑事訴訟法第四百四十一條之規定，請求最
      高法院檢察署檢察總長向最高法院提起非常上訴，其逕向本院提起誣告罪之自
      訴，尚非妥當。
五、綜上所述，被告前揭辯詞，洵非虛詞。此外，本院復查無其他積極證據足資證明
    被告涉有誣告之犯行，既不能證明被告犯罪，揆諸上揭刑事訴訟法之規定，依法
    應予諭知無罪。
據上論斷，應依刑事訴訟法第三百四十三條、第三百零一條第一項，判決如主文。
中      華      民      國      九十      年      三    月    三十      日
                                臺灣臺中地方法院刑事第四庭
                                        法  官  楊  真  明
右正本證明與原本無異。
如不服本判決，應於送達後十日內向本院提出上訴狀（須附繕本），上訴於臺灣高等
法院臺中分院。
                                        書記官
中      華      民      國      九十      年      三    月    三十      日


司法院資訊處製作；財團法人民間司法改革基金會備份。
